臺灣高雄地方法院刑事判決　　　　　　　96年度訴字第1932號
公　訴　人　臺灣高雄地方法院檢察署檢察官
被　　　告　甲○○
上列被告因毒品危害防制條例案件，經檢察官提起公訴（96年度
毒偵字第3350號），本院以簡式審判程序判決如下：
    主  文
甲○○施用第一級毒品，累犯，處有期徒刑玖月；又施用第二級
毒品，累犯，處有期徒刑肆月，扣案第二級毒品甲基安非他命壹
小包（驗前淨重零點零參捌公克、驗後淨重零點零參陸公克）、
殘留甲基安非他命成分之吸管壹支，均沒收銷燬之；應執行有期
徒刑壹年，扣案第二級毒品甲基安非他命壹小包（驗前淨重零點
零參捌公克、驗後淨重零點零參陸公克）、殘留甲基安非他命成
分之吸管壹支，均沒收銷燬之。
    事  實
一、甲○○前因施用毒品案件，經本院以87年度訴字第824 號裁
    定送觀察、勒戒，認有繼續施用毒品傾向，再經本院以上開
    案號裁定送強制戒治，嗣經本院分別以上開案號裁定停止戒
    治及撤銷停止戒治，於民國89年3 月23日戒治期滿釋放；又
    於93年8 月間因施用毒品，經本院以94年度訴字第201 號判
    處應執行有期徒刑11月確定，於95年10月17日縮短刑期執行
    完畢。詎仍不知悔改，未戒除毒癮，於前述強制戒治執行完
    畢釋放後，5 年內再犯施用毒品罪，經本院判處應執行有期
    徒刑11月確定，復基於施用第一級毒品海洛因、第二級毒品
    甲基安非他命之犯意，於96年2 月27日23時許，在其高雄縣
    美濃鎮○○里○○路15巷29號住處，分別以針筒注射、燒烤
    吸煙方式，施用第一級毒品海洛因、第二級毒品甲基安非他
    命各1 次。嗣為警於96年2 月28日8 時許，持搜索票前往甲
    ○○上開住處搜索，當場查扣甲○○所有、供施用毒品所用
    之第二級毒品甲基安非他命1 小包及吸管1支。
二、案經高雄縣政府警察局旗山分局報請臺灣高雄地方法院檢察
    署檢察官偵查起訴。
    理  由
一、被告甲○○所犯係死刑、無期徒刑、最輕本刑為3 年以上有
    期徒刑以外之罪，其於準備程序中就前揭被訴事實為有罪之
    陳述，經受命法官告知簡式審判程序之旨，並聽取其與公訴
    人之意見後，本院合議庭裁定由受命法官獨任進行審判程序
    ，合先敘明。
二、上揭事實，業據被告於本院審理時坦承不諱，且被告為警查
    獲，經採尿送驗結果，確呈嗎啡及甲基安非他命陽性反應，
    此有臺灣檢驗科技股份有限公司96年3 月9 日編號KＺ000000
    000000號濫用藥物尿液檢驗報告、毒品案件嫌疑人尿液採集
    編號對照表各1 紙在卷可稽；又扣得被告持有疑似甲基安非
    他命晶體1 小包（驗前淨重0.038 公克、驗後淨重0.036 公
    克）及吸管1 支，經送高雄醫學大學附設中和紀念醫院檢驗
    結果，前者確呈第二級毒品甲基安非他命陽性反應，後者其
    上亦殘留有第二級毒品甲基安非他命成分，此有該醫院96年
    5 月29日編號0000-000、349 號檢驗報告各1 紙附卷可佐，
    足徵被告之自白與事實相符，堪以採信。是本案事證明確，
    被告施用第一級毒品海洛因、第二級毒品甲基安非他命之犯
    行，洵堪認定。
三、按毒品危害防制條例前於92年7 月9 日修正公布，自93年1
    月9 日施行，觀之該條例第20條、第23條之立法理由，修正
    後毒品危害防制條例就施用毒品者，只於「初犯」及「5 年
    後再犯」二種情形，有其追訴條件之限制，即須於初犯經觀
    察、勒戒或強制戒治釋放後，5 年內均無施用毒品之行為，
    始能認其前所實施之觀察、勒戒或強制戒治已足遮斷毒癮，
    而得於5 年後再犯時，再予適用初犯之規定，重行觀察、勒
    戒等程序。倘5 年內已經再犯，被依法追訴處罰，縱其第3
    次（或第3 次以上）施用毒品之時間在初犯釋放5 年以後，
    即與「5 年後再犯」之情形有別，且因已於「5 年內再犯」
    ，顯見其再犯率甚高，原實施觀察、勒戒或強制戒治，已無
    法收其實效，而無5 年戒斷期之存在，自無再經觀察、勒戒
    及強制戒治之必要，應得逕行追訴處罰（最高法院95年台上
    字第1071號判決參照）。經查：本件被告前因施用毒品案件
    ，經如前揭事實欄所載送強制戒治，於89年3 月23日戒治期
    滿釋放，再於93年8 月間因施用毒品，經本院以94年度訴字
    第201 號判處應執行有期徒刑11月確定等情，有臺灣高等法
    院被告前案紀錄表在卷可憑；依上開說明，被告於強制戒治
    執行完畢後，5 年內再犯施用毒品罪，經本院判決有罪確定
    ，復犯本件施用第一級毒品海洛因、第二級毒品甲基安非之
    罪，本件犯行距前述強制戒治雖逾5 年，惟核與毒品危害防
    治條例第20條第3 項所定「5 年後再犯」之立法意旨不符，
    仍應予追訴、處罰。
四、核被告所為，係犯毒品危害防制條例第10條第1 項之施用第
    一級毒品罪、同條第2 項之施用第二級毒品罪。其持有第一
    級、第二級毒品之低度行為，為其施用之高度行為所吸收，
    不另論罪。其所犯上開2 罪間，犯意各別，行為互殊，應予
    分論併罰。又被告有如前揭事實欄所載犯罪科刑及執行紀錄
    ，有卷附臺灣高等法院被告前案紀錄表1 份足參，其於刑之
    執行完畢後，5 年內再故意犯本件有期徒刑以上之數罪，為
    累犯，應各加重其刑。爰審酌被告前因施用毒品案件，經施
    以強制戒治後，仍再犯本件施用毒品之罪，足見其戒絕毒癮
    之意志不堅，本不宜寬貸，惟念其犯後坦承犯行，態度良好
    ，及施用毒品乃戕害自身健康，尚未直接危害他人，反社會
    性不高等一切情狀，分別量處如主文所示之刑，並定其應執
    行刑，以資懲儆。又扣案晶體1 小包，經鑑定確含甲基安非
    他命成分，業如前述，其包裝袋因與其上殘留之毒品難以析
    離，均應依毒品危害防制條例第18條第1 項前段規定，不論
    屬於被告所有與否，宣告沒收銷燬之；至送鑑耗用之甲基安
    非他命既已滅失，自無庸再予宣告沒收銷燬。另扣案吸管1
    支，其上殘留有甲基安非他命成分，亦如前述，則該吸管與
    其上附著之毒品難以析離，應整體視為毒品，不論屬於被告
    所有與否，亦應依毒品危害防制條例第18條第1 項前段規定
    ，諭知沒收銷燬之。
據上論斷，應依刑事訴訟法第299 條第1 項前段、第273 條之1
第1 項，毒品危害防制條例第10條第1 項、第2 項、第18條第1
項前段，刑法第11條、第47條第1 項、第51條第5 款，判決如主
文。
本案經檢察官乙○○到庭執行職務。
中　　華　　民　　國　　96　　年　　6 　　月　　29　　日
                  刑事第十五庭  法　官  周宛瑩
以上正本證明與原本無異。
如不服本判決，應於判決送達後10日內，向本院提出上訴狀。
中　　華　　民　　國　　96　　年　　7 　　月　　 2　　日
                                書記官  彭帥雄
附錄本案論罪法條：
毒品危害防制條例第10條
施用第一級毒品者，處 6 月以上 5 年以下有期徒刑。
施用第二級毒品者，處 3 年以下有期徒刑。
